【裁判字號】    99,毒抗,58
【裁判日期】    990310
【裁判案由】    聲請觀察勒戒
【裁判全文】
臺灣高等法院臺南分院刑事裁定          99年度毒抗字第58號
抗  告  人
即  被  告  甲○○
上列抗告人因聲請觀察勒戒案件，不服臺灣雲林地方法院中華民
國九十九年一月二十五日裁定（九十九年度毒聲字第十二號），
提起抗告，本院裁定如下：
    主  文
抗告駁回。
    理  由
一、抗告意旨略以：抗告人甲○○（下稱抗告人）絕無吸食第二
    級毒品安非他命，而是當時警察查獲車內二人，是另一人在
    車上吸食安非他命，將車上弄得煙霧迷漫，是該人吸食安非
    他命，抗告人與他一同在車內，是否因此而吸入安非他命致
    檢驗有少許之安非他命反應，但應甚為輕微，故請求能再複
    驗以證明抗告人並沒有吸食安非他命之惡習。車內另一人在
    警詢時供稱是他吸食安非他命，抗告人並沒有吸食，可以傳
    訊同案被查獲者究明，並複驗可以證明抗告人並沒有吸食第
    二級毒品情事。為此提起抗告，狀請撤銷原裁定，免予勒戒
    云云。
二、按施用第一、二級毒品者，檢察官應聲請法院裁定，令被告
    入勒戒處所觀察、勒戒，其期間不得逾二月。毒品危害防制
    條例第十條、第二十條第一項定有明文。又鑒於毒品對於社
    會危害甚鉅，是施用或販賣毒品行為，為政府嚴格查緝，且
    施用毒品之行為，亦為社會所不容，而施用毒品者多於隱匿
    處為之，以逃避追緝，是對於施用毒品犯行之認定，除被告
    坦承施用毒品犯行，並有其他補強證據（如扣案之毒品、吸
    食器等）以資佐證外，通常均多依賴科學鑑定之結果（即尿
    液檢驗報告）以為判定。而尿液毒品檢驗，目前常用的尿液
    安非他命或嗎啡篩檢方式包括酵素免疫分析法（簡稱EIA）
    、薄層色層分析法（簡稱TLC）和放射免疫分析法。在文獻
    報告中，雖有藥品或食物因交叉反應（CROSSREACTION），
    可在尿液測試中產生偽陽性（FALSE POSITIVE，即尿液中不
    含某成分，而檢驗顯示含有該成分之現象）之安非他命或嗎
    啡反應。例如在酵素免疫分析法及薄層色層分析法之尿液測
    試方法中，某些成藥（如減肥藥、解鼻充血藥物等）中之成
    分，因與安非他命有類似之作用，而產生與安非他命之交叉
    反應，使尿液測試結果呈偽陽性。但利用精密之儀器分析，
    將可排除偽陽性之可能，目前最常採用之確認方法為氣相層
    析/質譜儀法（簡稱GC/MS），以氣相層析/質譜儀法作藥物
    及其代謝產物之定性及定量分析，幾乎不會有偽陽性產生，
    有行政院國軍退除役官兵輔導委員會臺北榮民總醫院民國八
    十三年四月七日北總內字第○三○五九號函可參。而法務
    部調查局八十七年九月二十九日發技(1)字第八七○七四五
    五七四號函亦明確說明：尿液毒品檢驗如單以免疫分析法篩
    驗，有可能因交叉反應，而對服用毒品或甲基安非他命以外
    藥物者之尿液產生偽陽性結果（不會產生偽陰性結果），然
    若再以薄層分析法（TOXI-LAB）檢驗，應可絕除大部分偽陽
    性問題。惟若能使用較先進之氣相層析/質譜儀法確認，則
    可完全排除偽陽性之干擾，為目前最具公信力的檢驗方法。
三、次按因共處一室吸入他人施用甲基安非他命產生之殘存煙霧
    或施用者吐出之空氣（二手煙）是否會造成尿液檢出甲基安
    非他命？依常理判斷，若與吸食甲基安非他命者共處一室，
    其吸入二手煙之影響程度，與空間大小、密閉性、吸入之濃
    度多寡及吸入時間長短等因素有關，又縱然吸入二手煙之尿
    液可檢出甲基安非他命，其可檢出之濃度與吸收劑量、頻率
    、尿液採集時間點、個人體質與代謝狀況等因素有關，因個
    案而異，但其濃度亦應遠低於共處一室之施用者。而依據Cl
    arke's Analysis of Drugs and Poisons第三版記載，施用
    甲基安非他命能快速吸收，甲基安非他命於人體之半衰期約
    為九小時，施用後二十四小時內，約有施用劑量之百分之七
    十由尿中排出，其中約百分之四十三以甲基安非他命原態排
    出，百分之五以安非他命排出，一般可檢出之最長時間為一
    至五天，而與甲基安非他命施用者共處一室，因吸入殘存煙
    霧或施用者吐出之空氣，導致驗出被告尿液中甲基安非他命
    濃度大於2,000ng/mL的可能性低，業經行政院衛生署管制藥
    品管理局九十六年六月二十五日管檢字第○九六○○○六三
    一六號函示在案。再依法務部調查局檢驗煙毒或安非他命案
    件經驗研判，若非長時間與吸毒者直接相向且存心大量吸入
    吸毒者所呼出之煙氣，以二手煙中可能存在之低劑量煙毒或
    安非他命，不致在尿液中檢驗出煙毒或安非他命反應，亦有
    法務部調查局八十二年八月六日發技一字第四一五三號函
    可資參照。
四、經查，抗告人基於施用第二級毒品甲基安非他命之犯意，於
    九十八年十一月六日二十三時五十四分為警採尿時起回溯九
    十六小時內之某時，在不詳地點，以不詳方式施用第二級毒
    品甲基安非他命一次。嗣經警於九十八年十一月六日，於抗
    告人同意下採集其尿液（警卷第二頁警詢筆錄），檢送臺灣
    檢驗科技股份有限公司以EIA酵素免疫分析法篩檢，及GC/MS
    氣相層析/質譜儀法檢驗，結果確均呈甲基安非他命之陽性
    反應，有臺灣檢驗科技股份有限公司出具之九十八年十一月
    二十五日KH2009B0000000號濫用藥物尿液檢驗報告（警卷第
    五頁）、嘉義市政府警察局第二分局違反毒品危害防制條例
    案件嫌疑人代號與真實姓名對照表（警卷第八頁）在卷可稽
    。是以本件抗告人確有於上揭時間內，在不詳地點施用第二
    級毒品安非他命一次之事實，洵堪認定。
五、抗告人於抗告意旨中雖抗辯是車內另一人在車上吸食安非他
    命，將車上弄得煙霧迷漫，抗告人與他一同在車內，因此而
    吸入安非他命致檢驗有少許之安非他命反應云云。然查抗告
    人尿液經上開臺灣檢驗科技股份有限公司檢驗後，出具之濫
    用藥物尿液檢驗報告書中明確記載抗告人甲基安非他命濃度
    高達3,774ng/mL，遠大於前揭函示所揭諸吸食二手煙所產生
    最大可能值2,000ng/mL，由此可證被告尿液中所含甲基安非
    他命成分，並非因與他人共處一室，誤吸他人二手煙所產生
    ，抗告人所辯無可採信。
六、綜上所述，抗告人確有施用第二級毒品甲基安非他命情事，
    應可認定。準此，原審准由檢察官之聲請，依毒品危害防制
    條例第二十條第一項、觀察勒戒處分執行條例第三條第一項
    規定，裁定抗告人令入勒戒處所觀察、勒戒，經核並無不合
    。抗告人猶執上情否認施用第二級毒品之情，指摘原裁定不
    當，為無理由，應予駁回。
據上論斷，應依刑事訴訟法第四百十二條，裁定如主文。
中    華    民    國    99    年    3     月    10    日
                  刑事第六庭    審判長法  官  董武全
                                      法  官  林英志
                                      法  官  沈揚仁
以上正本證明與原本無異。
不得抗告。
                                      書記官  廖文靜
中    華    民    國    99    年    3     月    10    日

司法院資訊處製作；財團法人民間司法改革基金會備份。
